【裁判字號】    95,保險,22
【裁判日期】    950707
【裁判案由】    給付保險金
【裁判全文】
臺灣臺中地方法院民事判決  95年度保險字第22號
原      告  丁○○
訴訟代理人  丙○○
被      告  新光產物保險股份有限公司
法定代理人  甲○○
訴訟代理人  乙○○
當事人間給付保險金事件，本院於民國95年6月23日言詞辯論終
結，判決如下：
    主      文
被告應給付原告新台幣伍佰萬元，及自民國九十五年三月三日起
至清償日止，按週年利率百分之十計算之利息。
訴訟費用由被告負擔。
    事實及理由
壹、原告方面：
  一、聲明：如主文所示。
  二、陳述：
    (一)原告以家屬蔡武受（表姊弟關係）為被保險人，向被告新
      光產物保險股份有限公司投保團體傷害保險（保單號碼：
      1305 -94ASPM136520），約定保險期間自民國（下同）94
      年11月8日24時起至95年11月8日24時止、一般意外身故保
      險金為500 萬元，並指定原告為受益人。蔡武受嗣因深夜
      酒後在車上睡眠，無覆蓋物及保暖衣物，失溫使其心臟休
      克，於94年11月27日上午11時55分身故在自有客貨休旅車
      內，此有臺灣彰化地方法院檢察署相驗屍體證明書及臺灣
      彰化地方法院檢察署95年2月7日彰檢榮成94相863字第046
      70號函可稽。
    (二)原告提出保險金給付之申請，遭被告以非意外事故拒絕理
      賠，惟本件之事故原因，並無疾病因素介入，且蔡武受身
      體健康，正值青壯，也無任何足以對生命身體構成威脅或
      危害之痼疾，亦無保險契約第4條除外責任之原因，原告
      爰提起本訴請求。
  三、證據：提出新光團體傷害保險證影本1件、臺灣彰化地方
      法院檢察署相驗屍體證明書影本1件、臺灣彰化地方法院
      檢察署95年2月7日彰檢榮成94相863字第04670號函影本1
      件、本院90年度保險簡上字第4號民事判決影本1件、臺灣
      時報剪報影本1件、本院93年度保險字第43號民事判決影
      本1件、照片影本6件為證。
貳、被告方面：
  一、聲明：原告之訴駁回。
  二、陳述：被告對於原告所主張兩造間有本件保險契約之存在
      不爭執。依保險法第131條所稱之「意外傷害」，除其事
      故原因係「非由疾病所引起」之外，尚須具有「明確的外
      來突發事故」，即事故之原因不但須出於自身原因以外，
      且須有一具體客觀可見之因素導致保險事故發生，保險人
      始負給付保險金之責。查蔡武受於94年11月27日深夜時分
      ，因酒後睡在自有之客貨車上，不知何原因，竟於車內身
      故，原告應先就何種「外來突發事故」導致蔡武受死亡之
      結果，負舉證之責。依臺灣彰化地方法院檢察署95年2月7
      日彰檢榮成94相863字第04670號函，鑑定結果記載蔡武受
      直接死亡原因為「休克」，而休克之種類在醫學上可分為
      (1)低血量性休克、(2)心因性休克、(3)敗血性休克、(4)過敏
      性休克、(5)神經性休克等五種，斟酌所載先行原因「飲酒
      過量」，且無任何明顯外傷或內傷，則蔡武受休克之種類
      似以「心因性休克」最為可能，再觀諸心因性休克之原因
      ，多為心臟方面之急性病變，綜觀本件所有主客觀因素，
      應無任何外來突發事故可言，僅係單純因疾病而死亡。本
      件如認被告須理賠，則對於原告請求之金額、利息、利息
      起算日沒有意見。
  三、證據：提出休克資料影本1件為證。
參、兩造不爭執事項：
  一、原告以家屬蔡武受（表姊弟關係）為被保險人，向被告公
      司投保團體傷害保險（保單號碼：1305 -94ASPM136520
      ），約定保險期間自94年11月8日24時起至95年11月8日24
      時止、一般意外身故保險金為500萬元，並指定原告為受
      益人。
  二、蔡武受於94年11月27日上午11時50分許，經發現亡故在自
      有客貨休旅車內，並經臺灣彰化地方法院檢察署相驗認係
      飲酒過量而休克死亡。
  三、如認蔡武受之死符合理賠條件，對於原告所請求之金額及
      利息均不爭執。
肆、兩造爭執事項：
    蔡武受死亡是否該當兩造保險契約第3條所稱之「意外事故
    」？
伍、本院判斷：
  一、按主張法律關係存在之當事人，僅須就該法律關係發生所
      須具備之特別要件，負舉證之責任，至於他造主張有利於
      己之事實，應由他造舉證證明（最高法院48年台上字第88
      7號判例意旨參照）。本件依卷附兩造所不爭執之新光產
      物團體傷害保險保單條款第3條約定之保險範圍，係於被
      保險人因非由疾病引起之外來突發事故，致身體蒙受殘廢
      、重大燒燙傷或死亡時，保險人即負有給付保險金之義務
      。故本件就蔡武受死亡前曾發生「非由疾病引起之外來突
      發事故」之事實，即須由原告負舉證責任，於原告證明有
      該突發事故發生後，倘被告抗辯被保險人之所發生之事故
      不屬承保範圍者，就該有利於被告之事實，自應由被告負
      舉證之責任。
  二、經查：
    (一)依臺灣彰化地方法院檢察署94年度相字第863號相驗卷所
      載資料（照片、法醫驗斷書、法部部調查局檢驗通知書）
      可知，蔡武受係於94年11月27日中午11時50分許經其僱主
      發現陳屍於彰化縣芳苑鄉○○路○段720巷42號旁之廂型
      車（車號P2-7426號，車主係蔡武受）內，當時蔡武受係
      在駕駛座後方與乘客座間之通道上，身體蜷曲、雙膝跪地
      、臀部朝正上方、背部抵住車門、頭頸蜷曲至膝蓋附近；
      於法醫相驗時，蔡武受之口部有血水流出，面頸部鬱血，
      鼻腔內姿勢性流出黃色粘稠分泌物；相驗時經採集死者尿
      液送檢驗結果，發現含酒精0.491%（W/V），未發現含嗎
      啡、可待因、安非他命、甲基安非他命成分。其臺灣彰化
      地方法院檢察署鑑定結果，乃認定死者係死亡原因係「休
      克、飲酒過量」。
    (二)證人即發現死者之人林明煌於警訊調查時供稱：伊是蔡武
      受老闆，伊等是建築工人，認識三年了，於94年11月27日
      中午11時50分，在彰化縣芳苑鄉○○村○○路○段720巷
      42 號旁一部箱型車內發現蔡武受，當時伊要叫蔡武受起
      來吃中飯時發現蔡武受深體捲軀、頭部朝下且叫不醒，然
      後伊用手推蔡武受背後也推不醒時，發覺蔡武受全身僵硬
      就趕快叫救護車及通知派出所，該箱型車是蔡武受的，因
      前天（即26日）早上9時一邊工作一邊喝酒（保力達加高
      粱）到晚上21時後，伊等又到黃進的新寶住處續攤後，伊
      等三人（即伊、蔡武受、黃進）都坐蔡武受的車子，伊等
      喝到21時30分，伊看到蔡武受已經有醉意，所以伊駕駛蔡
      武受的車子，而因蔡武受住台中市路途太遠，目前都住在
      伊家中（即彰化縣芳苑鄉○○村○○路○段720巷42號）
      ，當時伊有叫蔡武受進屋裡睡覺，蔡武受不要進屋內睡覺
      ，說要在車上睡覺等語。又證人黃進於警訊中亦證稱：伊
      與蔡武受是十幾年的朋友，是在台中做建築土水認識的朋
      友，死者生前也就是94年11月26日9時許老闆林明煌帶隊
      至台中縣新社鄉的工地工作，其間老闆林明煌、死者蔡武
      受及伊邊工作邊喝酒，喝保力達、玉山高粱，喝到下工，
      於當日下午21時許回到伊住宅（彰化縣芳苑鄉○○村村○
      ○路○○段77號）再續喝葡萄酒，約喝半小時，老闆林明
      煌就用死者之車輛載蔡武受回到老闆住處等語。
    (三)本件死者蔡武受死亡前係因酒醉而獨自一人睡在廂型車內
      ，死亡後經檢察官相驗，認無他殺嫌疑而將該案簽結。然
      本件所應予審究者係死者生前是否發生「非由疾病引起之
      外來突發事故」，故是否他殺尚非本件之重點，此不可不
      察。而本件因已無法再就死者死因為更精確之認定，故僅
      能從上揭死者被發現時所顯現之外觀情狀藉以判斷死者是
      否有外來突發事故。而綜合上開相驗卷資料研判，本件死
      者死亡前係與友人飲酒，已酒醉開車，並獨自一人夜宿車
      內，而從死者死亡時身體蜷曲之情狀，可知死者係夜間不
      知何故跌落後座椅下後，頭頸部被擠壓在下，然因酒醉已
      無力支撐起身體，並在此種壓迫頸部氣管難以呼吸之姿勢
      下，終因時間過久而休克死亡，則依該死亡時之外觀觀之
      ，死者顯非因疾病死亡，而該引發休克死亡之外來事故亦
      非死者本身有何疾病所導致，故就本件而言，應認黃武受
      係因外來之突發事故致死，本件應認原告就蔡武受發生「
      意外事故」之事實，已盡其舉證責任。
  三、綜上所述，本件蔡武受既係因酒後在車跌後座休息，因跌
      落座椅下後，無力起身引發休克死亡，則本件蔡武受之死
      亡，自已該當保險契約所稱之「意外事故」，則依兩造契
      約之約定，被告自應負理賠責任。
  四、從而，原告依保險契約之約定，請求被告應給付原告500
      萬元，及自95年3月3日起至清償日止，按週年利率百分之
      五計算之利息，為有理由，應予准許。
陸、據上論結，本件原告之訴為有理由，依民事訴訟法第78條，
    判決如主文。
中    華    民    國    95    年     7    月     7    日
                  民事第三庭    法  官  李 悌 愷
以上正本係照原本作成。
如對本判決上訴，須於判決送達後20日內向本院提出上訴狀。
中    華    民    國    95    年    7     月    10    日
                                書記官


司法院資訊處製作；財團法人民間司法改革基金會備份。
